【裁判字號】    91,交訴,207
【裁判日期】    920123
【裁判案由】    公共危險
【裁判全文】
臺灣臺中地方法院刑事判決                       九十一年度交訴字第二０七號
    聲請人即公訴人  臺灣臺中地方法院檢察署檢察官
    被          告  甲○○  男.
右列被告因公共危險等案件經檢察官聲請簡易判決處刑（九十一年度偵字第一九七三
四號）經本院台中簡易庭認不宜簡易判決處刑而改依通常程序審理後，判決如左：
    主      文
甲○○服用酒類，不能安全駕駛動力交通工具而駕駛，處拘易伍拾日，如易科罰金，
以參佰元折算壹日。又駕駛動力交通工具肇事，致人受傷而逃逸，處有期徒刑陸月，
如易科罰金，以參佰元折算壹日。
    事      實
一、甲○○明知服用酒類不能安全駕駛動力交通工具時，不得駕駛動力交通工具，竟
    於民國九十一年十月七日三時五十分許，酒後已不能安全駕駛動力車輛時，駕駛
    牌照號碼ＬＷ－二四一０號自小客車，行經台中市○○路與五權路口，與許翔所
    駕駛之牌照號碼５Ｒ－六一五五號自小客車發生撞擊後，致許翔因而胸部挫傷、
    頭部外傷，（傷害部分業據和解而未告訴），甲○○未下車察看即加速逃離現場
    ，嗣到場處理之員警依許翔提供之牌照號碼，循線查獲甲○○，並於當日四時五
    十五分許，通知甲○○前往接受呼氣酒精濃度測試，其測試值每公升達０．四四
    亳克。
二、案經台中市警察局第一分局報請台灣台中地方法院檢察署檢察官偵查而聲請簡易
    判決處刑後改依通常程序審理。
    理      由
一、訊據被告甲○○對於右揭犯罪事實坦承不諱，復有台中市警察局交通事故調查報
    告表二份、刑法第一百八十五條之三案件測試觀察報告表、酒精濃度呼氣測試單
    各一份及車禍現場照片六張附卷可資佐證。按刑法於八十八年四月二十一日經總
    統公布增訂第一百八十五條之三，將服用酒類不能安全駕駛動力交通工具而駕駛
    者，亦納入刑事處罰之範疇，該條規定並自同年月二十三日正式施行，犯本條之
    罪係屬抽象危險犯，其立法目的在嚇阻酒後駕車，危害公眾安全及防止交通事故
    之發生，條文中所稱「不能安全駕駛動力交通工具」係屬不確定之法律概念，除
    衡之行為人駕車時飲用酒類之程度及血液中酒精含量之多寡外，並應參以行為人
    當時之精神狀態、駕馭車輛之情形及對於交通號誌或指揮之遵守能力，以資相佐
    ，斷非徒以飲酒數量作為取決是否成罪之唯一標準，否則，個人酒量殊異，偶因
    特殊情狀致未達平日精神狀態者亦所在多有，欲以劃一標準遽為能否安全駕車或
    酒醉之論斷，誠屬難能，惟參考德國、美國之認定標準，駕駛人於呼氣中酒精濃
    度達每公升零點五五亳克以上者，肇事率為一般正常人之十倍，認為已達不能安
    全駕駛之標準，然在此標準以下之行為，如輔以其他客觀事實得作為不能安全駕
    駛之判斷時，亦屬之，法務部八十八年五月十八日法八八檢字第００一六六九號
    函亦採斯旨，有該函一份附卷可稽。另就醫學文獻所知，單次飲用酒精後之生理
    、心理變化，主要與代謝酒精的兩種主要酵素乙醇去氫脢（簡稱ＡＤＨ）及乙醛
    去氫脢（簡稱ＡＬＤＨ）有關，ＡＤＨ作用乃將血液內之乙醇代謝為乙醛，因而
    決定酒精代謝之快慢，而ＡＬＤＨ則再將產生之乙醛進一步代謝，最後成為其他
    碳水化合物，而「飲酒後會產生臉潮紅、頭痛、心跳加速等自主神經系統亢奮現
    象，主要乃與乙醛在血液中蓄積的程度有關」。雖然ＡＬＤＨ的代謝能力會因個
    人體質而有所差異，故每個人飲酒後之生理反應不同，惟ＡＤＨ則個別差異不大
    ，因此同種族間之酒精清除率相近，一般而言飲用同量酒精後對每個人之身體影
    響應屬類似，故依血中酒精濃度判得酒精對於人體影響之程度，當血中酒精濃度
    於呼氣濃度值達每公升０．二五亳克時，將造成飲酒者輕度協調功能降低；而當
    呼氣濃度值達每公升０．二五至０．四０亳克時，肇事率為平常之二至六倍，而
    當呼氣濃度值達每公升０．四０至０．五０亳克時，肇事率為平常之六至七倍，
    而當呼氣濃度值達每公升０．五０至０．五五毫克時，肇事率為平常之七至十倍
    ，（參照行政院國軍退除役官兵輔導委員會台北榮民總醫院八十八年八月五日（
    八八）北總內字第二六八六八號函及中央警察大學交通學系暨交通管理研究所蔡
    中志教援之研究報告，酒精濃度與肇事率之關係一文，台灣高等法院檢察署八十
    八年十一月編印「不能安全駕駛」認定標準之相關論文資料第四十九頁）。從而
    汽車駕駛飲酒後其吐氣所含酒精成分超過每公升０．二五亳克以上者，不得駕車
    ，道路交通安全規則第一百十四條第二款定有明文。次按體內酒精含量由開始飲
    酒時的０％，依飲酒量漸漸累積增加，在完成飲酒時體內酒精含量達到最高，隨
    後依代謝率逐漸代謝，至於體內酒精含量倒推計算代謝率，依交通部運輸研究所
    於七十七年八月間針對國人進行實驗研究指出為每小時每公升０．０六二八毫克
    （引自陳高村著吐氣中酒精含量倒推計算過程一文）。查被告於九十一年十月七
    日三時五十五分肇事，而警員係於同日四時五十五分始對被告進行測試，被告酒
    精濃度測試值為每公升０．四四毫克，則被告自駕車至酒測之時間相距達一小時
    又五分，依前揭國人體內酒精含量之代謝率計算，被告於駕車之始體內所含酒精
    濃度應已超過每公升０．五０毫克（計算式為：0.44mg/L+0.0628mg/LX1.08hr=0
    .50mg/L ），且被告因不勝酒力而追撞他車。因此基於以上之客觀事實，足認被
    告駕車時確已達不能安全駕駛動力交通工具程度。又按刑法第一百八十五條之四
    之肇事逃逸罪，並不以被害人為無自救能力為必要，其立法目的在促使駕駛人於
    肇事後能對被害人即時救護，以減少死傷。本案被告肇事致人受傷後未即時下車
    救護而逕行離去而逃逸之事實，事證明確，被告犯行堪予認定。
二、核被告所為，係犯刑法第一百八十五條之三之服用酒類不能安全駕駛動力交通工
    具罪、第一百八十五條之四肇事逃逸罪。被告所犯上開二罪，犯意各別，構成要
    件不同，應予分論併罰。爰審酌被告喝酒後已不能安全駕駛，仍不顧公眾安全，
    貿然駕車，肇事致人受傷未即時救護及所生危害及犯後坦承犯行等一切情狀，分
    別量處如主文所示之刑，並均諭知易科罰金之折算標準。
據上論斷，應依刑事訴訟法第四百五十二條、第二百九十九條第一項前段、刑法第一
百八十五條之三、第一百八十五條之四、第四十一條第一項前段，罰金罰鍰提高標準
條例第二條，判決如主文。
中    華    民    國      九十二      年       一      月     廿三      日
                                    臺灣臺中地方法院交通法庭
                                        法  官  郭  德  進
右正本證明與原本無異。
如不服本判決，應於判決送達後十日內向本院提出上訴狀( 應附繕本 )，上訴於臺灣
高等法院臺中分院。
                                        書記官
中    華    民    國      九十二      年       一      月     廿七      日
民國刑法第一百八十五條之三：
服用毒品、麻醉藥品、酒類或其他相類之物，不能安全駕駛動力交通工具
而駕駛者，處一年以下有期徒刑、拘役或三萬元以下罰金。
民國刑法第一百八十五條之四：
駕駛動力交通工具肇事，致人死傷而逃逸者，處六月以上五年以下有期徒
                                                                        Ａ


司法院資訊處製作；財團法人民間司法改革基金會備份。
